【裁判字號】    89,聲再,324
【裁判日期】    890616
【裁判案由】    聲請再審
【裁判全文】
臺灣高等法院刑事裁定                            八十九年度聲再字第三二四號
    再審聲請人
    即受判決人  甲○○
右列聲請人因詐欺案件，對於本院八十八年度上易字第五五八六號中華民國八十九年
一月廿五日確定判決（台灣士林地方法院八十八年度易字第一一四０號、台灣士林地
方法院檢察署八十七年度偵字第七七六二號），聲請再審，本院裁定如左：
    主  文
再審之聲請駁回。
    理  由
一、按因發見確實之新證據，足認受有罪判決之人應受無罪之判決者得聲請再審，固
    為刑事訴訟法第四百二十條第一項第六款所明定。惟（一）所謂發見新證據，係
    指該證據當時已經存在，為法院及當事人所不及知，不及調查斟酌，至其後始行
    發見，且就證據本身形式上觀察，固不以絕對不須經過調查程序為條件，但必須
    顯然可認為足以動搖原有罪確定判決，而為受判決人無罪、免訴、免刑或輕於原
    判決所認罪名之判決者為限。此受理聲請再審之最後事實審法院，應就聲請再審
    理由之所謂「新證據」，是否具備事實審判決前已經存在，為法院、當事人所不
    知，事後方行發見之「嶄新性」，及顯然可認足以動搖原有罪確定判決，應為無
    罪、免訴、免刑或輕於原判決罪名之「顯然性」二要件，加以審查，為判斷應否
    准予開始再審之準據（最高法院八十五年度台抗字第三０八號裁定參照）。（二
    ）次按此所謂「確實之新證據」，係指其證據之本身在客觀上可認為真實，勿須
    經過調查，即足以動搖原判決，使受刑人得受有利之裁判者而言，若在客觀上就
    其之真實性為如何，尚欠明瞭，非經相當之調查，不能辨其真偽，即與確實新證
    據之「確實」含義不符，自難據為聲請再審之理由（最高法院七十年度台抗字第
    一六一號裁定參照）。綜上所述，刑事訴訟法第四百二十條第一項第六款所謂發
    見新證據，係指該證據當於事實審法院判決前已經存在，為法院及當事人所不知
    及調查斟酌，而於判決事後始經發見者而言，該證據之成立並非在判決確定之後
    始成立，且該證據必須毋須經調查程序，或經原法院不採者，並顯然可認為確實
    足以動搖原確定判決，而為受判決人有利之判決者為限。
二、本件聲請再審意旨略以：聲請人近日發覺伊台北市大同區○○○路一０三號十一
    樓之二住處所繳納之八十四年五月至八十八年十二月止，台灣電力公司所掣給之
    電費收據計廿六張，依上開收據額度，可推算聲請人用電情形，聲請人絕無竊用
    公共用電，為此聲請再審等語。
三、經查：聲請人以台灣電力公司所掣給伊台北市大同區○○○路一０三號十一樓之
    二住處之電費收據計廿六張聲請再審，經查聲請人所提出之台灣電力公司所掣給
    之電費收據計廿六張之資料，在事實審判決前已存在，但早為聲請人「所知」，
    並不具備事實審判決前已經存在，為法院、當事人所不知，事後方行發見之「嶄
    新性」要件。而該證據僅係聲請人對原審認定之事實有所爭執，並無法該當顯然
    可認足以動搖原有罪確定判決，應為無罪、免訴、免刑或輕於原判決罪名之「顯
    然性」要件。且此所謂「確實之新證據」，在客觀上僅是證明聲請人台北市大同
    區○○○路一０三號十一樓之二所繳納之電費，不能證明聲請人未竊用公共用電
    ，即與確實新證據之「確實」含義不符，自難據為聲請再審之理由。綜上所陳，
    聲請人所述各節並無合於刑事訴訟法第四百二十條第一項第六款所定之情形，自
    難認為有再審之理由，應予駁回。
據上論結，依刑事訴訟法第四百三十四條第一項裁定如主文。
中    華    民    國    八十九    年      六        月        十六      日
                            臺灣高等法院刑事第廿庭
                                審判長法  官  葉  麗  霞
                                      法  官  余  來  炎
                                      法  官  王  炳  梁
右正本證明與原本無異。
不得抗告。
                                      書記官  潘  大  鵬
中    華    民    國    八十九    年      六        月      二十一      日


司法院資訊處製作；財團法人民間司法改革基金會備份。
